【裁判字號】    99,台上,6105
【裁判日期】    991007
【裁判案由】    違反毒品危害防制條例
【裁判全文】
最高法院刑事判決            九十九年度台上字第六一０五號
上  訴  人  甲○○
上列上訴人因違反毒品危害防制條例案件，不服台灣高等法院台
中分院中華民國九十九年八月六日第二審判決（九十九年度上訴
字第一三七九號，起訴案號：台灣南投地方法院檢察署九十九年
度毒偵字第三六一號），提起上訴，本院判決如下：
    主  文
上訴駁回。
    理  由
按刑事訴訟法第三百七十七條規定：上訴於第三審法院，非以判
決違背法令為理由，不得為之。是提起第三審上訴，應以原判決
違背法令為理由，係屬法定要件，如果上訴理由書狀並未依據卷
內訴訟資料，具體指摘原判決不適用何種法則或如何適用不當，
或所指摘原判決違法情事，顯與法律規定得為第三審上訴理由之
違法情形，不相適合時，均應認其上訴為違背法律上之程式，予
以駁回。又不服地方法院之第一審判決而上訴者，須提出上訴書
狀，並應敘述具體理由，為上訴必備之程式。倘所提出之書狀未
敘述上訴理由，或僅曾以言詞陳述上訴理由者，均應於上訴期間
屆滿後二十日內補提理由書於第一審法院。逾期未補提者，原審
法院應定期間先命補正。其上訴書狀已敘述理由，但所敘述者非
屬具體理由，則屬不符上訴之法定程式，由第二審法院以其上訴
不合法律上程式，判決駁回，不生定期命補正之問題。此觀刑事
訴訟法第三百五十條第一項、第三百六十一條、第三百六十二條
及第三百六十七條之規定自明。且所謂不服第一審判決之具體理
由，必係依據卷內既有訴訟資料或提出新事證，指摘或表明第一
審判決有何採證認事、用法或量刑等足以影響判決本旨之不當或
違法，而構成應予撤銷之具體事由，始克當之；倘僅泛言原判決
認定事實錯誤、違背法令、量刑失之過重或輕縱，而未依上揭意
旨指出具體事由，或形式上雖已指出具體事由，然該事由縱使屬
實，亦不足以認為原判決有何不當或違法者，皆難謂係具體理由
，俾與第二審上訴制度旨在請求第二審法院撤銷、變更第一審不
當或違法之判決，以實現個案救濟之立法目的相契合，並節制濫
行上訴。本件原判決以：上訴人甲○○施用第一級毒品海洛因，
經第一審法院以上訴人犯行明確，論上訴人以施用第一級毒品罪
，處有期徒刑九月，有卷證可按，於法並無不合。上訴人不服該
判決，在法定期間內提起第二審上訴，其第二審上訴理由僅泛稱
：上訴人平時有工作，僅注射一次海洛因，且自警方查獲至法院
判決，均坦承不諱，第一審刑期過重，請從輕量刑等語。惟按：
量刑之輕重，係屬事實審法院得依職權自由裁量之事項，茍於量
刑時，已依行為人之責任為基礎，而未逾越法定範圍，又未濫用
其職權，即不得遽指為違法。本件第一審判決於量刑時，已依上
揭規定，審酌上訴人素行非佳，前經多次觀察、勒戒、強制戒治
，仍未戒除施用毒品之惡習，復施用第一級毒品，戕害身心甚鉅
，惟念其施用毒品乃戕害自己之健康，尚未危及他人，且犯後尚
能坦承犯行之態度等一切情狀，量處有期徒刑九月。既未逾越法
定刑度，亦未濫用自由裁量之權限，尚無不當。核上開上訴理由
，並未依據卷內既有訴訟資料，具體指出第一審判決有何採證、
認事、用法、量刑等足以影響判決本旨之不當或違法情形，非有
足以動搖第一審判決之具體理由，即與上揭所稱「具體理由」不
相當，其第二審上訴為不合法律上之程式，無須再命其補正，爰
予駁回，並不經言詞辯論為之等情。揆諸首揭說明，自難認違誤
。上訴意旨略稱：上訴人身染HIV （人類後天免疫不全病毒）及
肝硬化等疾病，請求依刑法第五十九條酌減其刑；又伊僅在被警
查獲前一天施用毒品一次，犯罪後態度良好，為此提起上訴云云
。經核上訴意旨，並未依據卷內訴訟資料，針對原判決從程序上
駁回其第二審上訴，所為論斷及據此適用之法律，具體指摘其究
竟如何違背法令，僅專憑己意，再為爭辯，並就於原審所未主張
之事項，任意爭執，難認已符合首揭法定上訴第三審之要件。其
上訴違背法律上之程式，應予駁回。
據上論結，應依刑事訴訟法第三百九十五條前段，判決如主文。
中    華    民    國  九十九  年    十    月    七    日
                      最高法院刑事第九庭
                          審判長法官  邵  燕  玲
                                法官  李  伯  道
                                法官  孫  增  同
                                法官  施  俊  堯
                                法官  李  嘉  興
本件正本證明與原本無異
                                      書  記  官
中    華    民    國  九十九  年    十    月   十一   日
                                                      V

司法院資訊處製作；財團法人民間司法改革基金會備份。
